【裁判字號】    92,訴,489
【裁判日期】    920428
【裁判案由】    偽造文書等
【裁判全文】
臺灣臺中地方法院刑事判決                          九十二年度訴字第四八九號
    公  訴  人  臺灣臺中地方法院檢察署檢察官
    被      告  甲○○
右列被告因偽造文書等案件，經檢察官提起公訴（九十一年度偵字第一六○六三號）
，本院判決如左：
    主  文
甲○○連續行使偽造私文書，足以生損害於他人，處有期徒刑肆月，如易科罰金，以
佰元折算壹日。緩刑年。特約商店為臺中縣豐原交流道中油加油站、運動共力體
育用品名店、大豐體育用品社之信用卡簽帳單持卡人收執聯肆紙及信用卡簽帳單商店
存根聯上偽造之「乙○○」署押壹枚、「王裕哲」署押貳枚、「馬辟旻」署押壹枚，
均沒收。
    事  實
一、甲○○於民國九十年七、八月間見刊登融資借貸之夾報廣告，按夾報廣告上之電
    話與自稱是「陳先生」之真實姓名年籍均不詳之成年男子（下稱「陳先生」）聯
    絡，並依「陳先生」指示陸續匯款新臺幣（下同）四萬五千元手續費至遭不詳之
    人冒用張晴雲名義申請之臺北銀行長安分行帳戶內（帳號：000000000
    000號）。後甲○○接獲「陳先生」之電話表示要給予借貸之金錢，遂於九十
    一年六月三十日晚間七時許，在臺中縣神岡鄉○○路旁之「三○二」檳榔攤與「
    陳先生」見面；「陳先生」並未給予甲○○金錢，反拿出乙○○所有之玉山銀行
    信用卡一張（卡號：0000000000000000號，係於九十一年六月
    二十九日下午二時許，在臺中縣清水公教福利站遺失，背面有乙○○簽寫之「乙
    ○○」署押），表示該信用卡有三萬元額度，欲給甲○○使用；甲○○明知該信
    用卡係來路不明之贓物，竟仍收受而持有。甲○○即基於意圖為自己不法所有及
    行使偽造私文書之概括犯意，先於同日晚間九時二十九分許，在臺中縣豐原交流
    道中油加油站，向該加油站佯購汽油，未得乙○○之同意，持上開信用卡簽帳，
    並在該加油站之信用卡簽帳單上，偽造「乙○○」署押一枚，且複寫在信用卡簽
    帳單第一聯之後的第二聯，持交給該加油站之員工，表明係「乙○○」本人消費
    之旨以簽帳消費，使該加油站陷於錯誤將價值四百四十元之汽油給付予甲○○，
    而由玉山銀行墊付該筆消費金額，足生損害於玉山銀行、乙○○及臺中縣豐原交
    流道中油加油站等人；又於同日晚間十時七分許，在臺中縣豐原市○○路二七號
    運動共力體育用品名店，向該體育用品店佯購運動鞋等體育用品，未得乙○○之
    同意，持上開信用卡簽帳，並在該體育用品店之信用卡簽帳單上，偽造「王裕哲
    」署押一枚，且複寫在信用卡簽帳單第一聯之後的第二聯，持交給疏未注意署押
    不同之該體育用品店員工，表明係「王裕哲」本人消費之旨以簽帳消費，使該體
    育用品店陷於錯誤將價值一萬元之體育用品給付予甲○○，而由玉山銀行墊付該
    筆消費金額，足生損害於玉山銀行、乙○○、王裕哲及運動共力體育用品名店等
    人；復於同日晚間十時三十二分許，在臺中縣豐原市○○路一○○號大豐體育用
    品社，向該體育用品社佯購運動鞋等體育用品，未得乙○○之同意，持上開信用
    卡簽帳，並在體育用品社之信用卡簽帳單上，偽造「王裕哲」署押一枚，且複寫
    在信用卡簽帳單第一聯之後的第二聯，持交給疏未注意署押不同之該體育用品社
    員工，表明係「王裕哲」本人消費之旨以簽帳消費，使該體育用品社陷於錯誤將
    價值六千二百元之體育用品給付予甲○○，而由玉山銀行墊付該筆消費金額，足
    生損害於玉山銀行、乙○○、王裕哲及大豐體育用品社等人；再於同年七月七日
    晚間十時二十分許，在臺中縣豐原交流道中油加油站，向該加油站佯購汽油，未
    得乙○○之同意，持上開信用卡簽帳，並在該加油站之信用卡簽帳單上，偽造「
    馬辟旻」署押一枚，且複寫在信用卡簽帳單第一聯之後的第二聯，持交給疏未注
    意署押不同之該加油站員工，表明係「馬辟旻」本人消費之旨以簽帳消費，使該
    加油站陷於錯誤將價值五百元之汽油給付予甲○○，而由玉山銀行墊付該筆消費
    金額，足生損害於玉山銀行、乙○○、馬辟旻及臺中縣豐原交流道中油加油站等
    人。嗣因乙○○接獲玉山銀行之信用卡帳單始知被盜刷而報警查獲。
二、案經臺中縣警察局豐原分局報請臺灣臺中地方法院檢察署檢察官偵查起訴。
    理  由
一、訊據被告甲○○固坦承有於右揭時、地收受上開信用卡及持該信用卡刷卡消費等
    情不諱，核與被害人乙○○於警詢及本院調查時之指述及施佩瑩、陳翰霆即臺中
    縣豐原交流道中油加油站員工於警詢時之陳述大致相符，有警詢筆錄在卷可稽，
    並有玉山銀行信用卡消費明細對帳單影本一份、信用卡簽帳單影本四紙及玉山銀
    行信用卡部消費明細表、臺中縣神岡鄉農會匯款申請書影本各一紙在卷可佐，足
    見被告此部分自白與事實相符。然被告矢口否認有何收受贓物犯行，辯稱：伊不
    知該信用卡是贓物云云；惟查，上開信用卡為被害人所有，係於九十一年六月二
    十九日下午二時許，在臺中縣清水公教福利站遺失，業據被害人於警詢中及本院
    調查時指述綦詳，足證該信用卡係失竊贓物甚明；又被害人陳稱：伊有在該信用
    卡背面簽上「乙○○」署押等語（參見本院刑事卷宗九十二年三月十七日調查筆
    錄第二頁），且被告亦自承：「陳先生」在交付該信用卡時有告知簽「乙○○」
    之名字等語（參見本院刑事卷宗九十二年三月十七日調查筆錄第四頁），足證被
    告已知該信用卡非「陳先生」所有，且被告乃具一般社會智識經驗之成年人，應
    知向發卡銀行申辦信用卡是唯一合法取得信用卡之來源，除非得原信用卡所有人
    之同意，不論何人均無權處分他人之信用卡，被告既明知「陳先生」非上開信用
    卡之所有人，卻仍收受上開乙○○所有之信用卡，依常情，應有上開信用卡係屬
    贓物之認識，加以被告事後丟棄上開信用卡，益徵被告有該信用卡係贓物之認識
    ，是被告辯稱伊不知係屬贓物云云，顯係飾卸之詞，委無足採。綜上，本案事證
    明確，被告前開犯行均堪認定，應依法論科。
二、按信用卡簽帳單係特約商店所制作，用以記載持卡人消費項目、金額、時間、商
    店名稱，得持以經聯合信用卡處理中心向發卡銀行請領款項之證明，持卡人每於
    消費後在簽帳單上之署押，則表示持卡人係親自消費，此於簽帳單上持卡人簽名
    欄後，均為該項意思表示之記載即可明之，故持卡人於簽帳單上之署押，亦具特
    定意思表示，是信用卡簽帳單自屬文書無疑，而該等文書具有確認持卡人之身分
    ，持卡人簽名後之簽帳單係由特約商店核對收執，並轉向發卡銀行請款，此簽帳
    單上之署押，係持卡人以該文書內容對於特約商店請求於核對無誤時提供商品或
    服務，以及請求發卡銀行給付款項之依據，是偽造簽帳單上署押之文書後，由特
    約商店及發卡銀行就此等文書進行審查核對提供契約給付之過程觀之，實該當於
    刑法第二百十六條之「行使」之法意。是被告甲○○明知上開信用卡係贓物而收
    受，又未經被害人乙○○同意，持上開信用卡至臺中縣豐原交流道中油加油站、
    運動共力體育用品名店、大豐體育用品社等處刷卡消費取得財物，核其所為，係
    犯刑法第三百四十九條第一項收受贓物罪、同法第二百十六條、第二百十條行使
    偽造私文書罪及同法第三百三十九條第一項詐欺取財罪。公訴人認被告盜刷信用
    卡取得上開商店財物部分係犯刑法第三百三十九條第二項之詐欺得利罪，惟被告
    實際取得者係交易之商品，而非單純之利益，公訴意旨認被告此部分係犯同法第
    三百三十九條第二項詐欺得利罪，尚有未洽，惟起訴基本事實相同，爰就此部分
    依法變更起訴法條為刑法第三百三十九條第一項詐欺取財罪。被告於前開信用卡
    簽帳單上偽造署押之行為係偽造私文書之部分行為，而其偽造後持以行使，偽造
    之低度行為為行使之高度行為所吸收，均不另論罪。而被告對於一式二聯可複寫
    之簽帳單，以一行為同時偽造二個相同之署押，仍為單純一罪。又被告先後多次
    行使偽造私文書犯行、詐欺取財犯行，時間緊接，犯罪構成要件相同，顯係出於
    概括犯意反覆為之，均為連續犯，應依刑法第五十六條之規定，論以情節較重之
    連續偽造私文書、連續詐欺取財罪，並依法加重其刑。再上開連續行使偽造私文
    書、連續行使詐欺取財及收受贓物三罪間，有方法目的之牽連關係，應依刑法第
    五十五條之規定，從一重之連續行使偽造私文書罪處斷。公訴人雖未就刑法第三
    百四十九條第一項收受贓物罪部分為起訴，惟檢察官已於事實欄內敘及此部分行
    為，且被告此部分與其餘已起訴行為有牽連犯之裁判上一罪關係，本院自得一併
    審理，附此敘明。爰審酌被告正值壯年，不思循正當管道賺取財物，欲謀不勞而
    獲，其心可議，然被告已將上開盜刷之消費款項清償，業據被害人陳述在卷，並
    有臺中縣神岡鄉農會匯款申請書影本一紙附卷可按，暨考其犯罪動機、手段、方
    法、詐欺之所得及犯後坦承部分犯行等一切情狀，量處如主文所示之刑，併諭知
    易科罰金之折算標準，以示懲儆。末查，被告前未曾受有期徒刑以上刑之宣告，
    有臺灣高等法院被告全國前案紀錄表及臺灣臺中地方法院檢察署刑案資料查註紀
    錄表附卷可稽，其因一時失慮致罹刑章，歷此偵審程序及刑之宣告，當知所警惕
    而無再犯之虞，又已償還盜刷款項，已如前述，足見被告經此起訴審判，已知所
    警惕，信無再犯之虞，本院認所宣告之刑以暫不執行為適當，併諭知緩刑三年，
    以勵自新。
三、按上訴人用以詐欺取財之偽造、變造等書類，既已交付於被害人收受，則該物非
    屬上訴人所有，除偽造書類上偽造之印文、署押，應依刑法第二百十九條予以沒
    收外，依同法第三十八條第三項之規定，即不得再對各該書類諭知沒收（最高法
    院四十三年臺上字第七四七號判例意旨參照）。查被告於上開時間至臺中縣豐原
    交流道中油加油站、運動共力體育用品名店、大豐體育用品社等處購物消費之信
    用卡簽帳單商店存根聯各一紙，均已分別交付被害人臺中縣豐原交流道中油加油
    站、運動共力體育用品名店、大豐體育用品社收受，已非被告所有，依刑法第三
    十八條第三項之規定，爰不另為沒收之諭知，惟前開信用卡簽帳單商店存根聯上
    偽造之「乙○○」署押一枚、「王裕哲」署押二枚、「馬辟旻」署押一枚，雖未
    扣案，無證據據明業已滅失，均應依刑法第二百十九條之規定予以宣告沒收。又
    被告於上開時間至臺中縣豐原交流道中油加油站、運動共力體育用品名店、大豐
    體育用品社等處購物消費之信用卡簽帳單持卡人收執聯四紙，為被告所有供犯罪
    所用之物，依刑法第三十八條第一項第二款宣告沒收；又該紙信用卡消費簽帳單
    持卡人收執聯持卡人簽名欄上偽造之「乙○○」署押一枚、「王裕哲」署押二枚
    及「馬辟旻」署押一枚，因該張偽造之收執聯業經宣告全部沒收，已如前述，爰
    不就該部分偽造之署押，另予宣告沒收，特予敘明。
據上論斷，應依刑事訴訟法第二百九十九條第一項前段、第三百條，刑法第五十六條
、第二百十六條、第二百十條、第三百三十九條第一項、第三百四十九條第一項、第
五十五條、刑法第四十一條第一項前段、第二百十九條、第三十八條第一項第二款，
罰金罰鍰提高標準條例第一條前段、第二條，判決如主文。
本案經檢察官黃惠玲到庭執行職務
中      華      民      國    九十二    年      四    月    二十八      日
                                臺灣臺中地方法院刑事第三庭
                                    審判長法  官  劉  錫  賢
                                          法  官  林  三  元
                                          法  官  黃  裕  仁
右正本證明與原本無異。
如不服本判決，應於送達後十日內向本院提出上訴狀（須附繕本），上訴於臺灣高等
法院臺中分院。
                                          書記官
中      華      民      國    九十二    年      四    月    二十八      日
附錄論罪科刑法條
刑法第二百十條
偽造、變造私文書，足以生損害於公眾或他人者，處五年以下有期徒刑。
刑法第二百十六條
行使第二百十條至第二百十五條之文書者，依偽造、變造文書或登載不實事項或使登
載不實事項之規定處斷。
刑法第三百三十九條第一項
意圖為自己或第三人不法之所有，以詐術使人將本人或第三人之物交付者，處五年以
下有期徒刑、拘役或科或併科一千元以下罰金。
刑法第三百四十九條
收受贓物者，處三年以下有期徒刑、拘役或五百元以下罰金。


司法院資訊處製作；財團法人民間司法改革基金會備份。
